臺灣高等法院刑事判決
111年度上易字第879號
上  訴  人  臺灣臺北地方檢察署檢察官
上  訴  人  
即  被  告  洪正澤

選任辯護人  陳宏銘律師
上列上訴人因妨害名譽案件，不服臺灣臺北地方法院110年度審
易字第2150號，中華民國111年3月21日第一審判決（起訴案號：
臺灣臺北地方檢察署110年度偵字第32225號），提起上訴，本院
判決如下：
    主  文
上訴駁回。
    事  實
一、洪正澤於民國110年7月29日22時53分許，徒步行經臺北市中
    山區行天宮旁公車站牌之人行道，詹碧玉因見洪正澤未戴口
    罩且隨地吐痰，便出言提醒洪正澤，詎洪正澤因而心生不滿
    ，基於公然侮辱之犯意，在上開不特定人得共見共聞之人行
    道，以「我操你媽的逼」等語辱罵詹碧玉，並朝詹碧玉吐口
    水，足以貶損詹碧玉之人格尊嚴及社會評價。
二、案經詹碧玉告訴及臺北市政府警察局中山分局報告臺灣臺北
    地方檢察署檢察官偵查起訴。
    理  由
一、本判決以下所引具傳聞性質之各項供述證據，經本院於審理
    期日調查證據時提示並告以要旨後，未據當事人於言詞辯論
    終結前就證據能力部分有所異議，經審酌該言詞陳述或書面
    陳述作成時之情況，該等證據並無違背法定程序取得或顯不
    可信之情形，以之作為證據均屬適當，依據刑事訴訟法第15
    9條之5規定，自應認為均有證據能力。其餘認定事實所引用
    之非供述證據，並無證據證明係公務員違背法定程序所取得
    ，且就本案待證事項復具有相當關連性，亦無刑事訴訟法第
    159條之4顯有不可信之情況與不得作為證據之情形，復經本
    院於審理期日依法進行證據之調查、辯論，依同法第158條
    之4規定之反面解釋，亦均應有證據能力。
二、認定犯罪事實所憑之證據及理由：
　　本件被告固坦承確有於上開時、地，與告訴人詹碧玉發生口
    角爭執時，有講「我操你媽的逼」這幾個字(本院卷第72至7
    3頁)，但矢口否認犯行，辯稱：當時是告訴人直接罵我，說
    我缺德鬼、你吃這麼肥不怕死、骯髒鬼，我是對這件事情說
    粗話，不是針對告訴人講的，也沒有針對告訴人吐口水云云
    。惟查：
　㈠被告於前揭時、地，因未戴口罩而與告訴人詹碧玉發生口角
    衝突等情，除據告訴人於警詢、偵查時證述明確（見他卷第
    45至47頁、偵卷第9至11頁）外，並有監視器錄影翻拍照片
    （見他卷第62至63頁）在卷可稽，此部為被告所不爭執，應
    堪認定。而告訴人於警詢及偵查中證稱略以：當日我善意提
    醒被告沒有戴口罩還吐痰，被告就靠近跟我說：「你可以說
    沒戴口罩，但不能說我吐痰」，還罵我「我操你媽的逼」，
    並朝我吐口水等語（見他卷第46頁、偵卷第10頁）。此部分
    由監視器錄影畫面翻拍照片可見，當時被告確實有走向告訴
    人，並做出上半身傾向告訴人之動作（見他卷第63頁），顯
    見告訴人上開指證，與監視器錄影翻拍照片內容，大致相符
    。再被告於警詢及偵查中亦供稱：是告訴人先罵我缺德鬼、
    滿腦肥肉，我才罵告訴人「操你媽的逼」等語（見他卷第41
    頁、偵卷第10頁）。依此更可佐證，被告確有於上開時、地
    辱罵告訴人「我操你媽的逼」等語，並對告訴人吐口水之動
    作，亦堪認定。是被告上訴意旨辯稱，我講「我操你媽的逼
    」這句話是對這件事情說粗話，不是針對告訴人講的，也沒
    有針對告訴人吐口水云云，顯係事後卸責之詞，不足採信。
　㈡按刑法所稱之「公然」，係指不特定人或多數人得以共見共
    聞之狀態；又以「我操你媽的逼」辱罵他人，並對他人吐口
    水，客觀上顯然也係貶損他人的行為，自該當侮辱之實質意
    義。本件被告辱罵告訴人及對告訴人吐口水之地點，係在臺
    北市中山區行天宮旁公車站牌之人行道，在該處之言談舉止
    ，自係係處於不特定人或多數人均得共見共聞之場所。是被
    告與告訴人發生口角爭執時，蓄意以「我操你媽的逼」等語
    辱罵告訴人，及對告訴人吐口水，顯係基於公然侮辱告訴人
    之犯意所為，亦堪認定。
　㈢至被告及其辯護人上訴意旨辯稱，當時國內疫情屬三級警戒
    情形，外出運動必須戴口罩，被告長期有失聰、失明的情形
    ，身心非常緊繃，當時受到告訴人的辱罵之後，被告一時情
    緒激動，才會針對疫情的情形吐出這些言語，主觀上並無公
    然侮辱之犯意，被告並無對告訴人有吐口水的動作，縱然監
    視器有拍攝到被告有身體往前傾的情形，當時只是對告訴人
    做哈氣的行為，不能僅依告訴人單一指述即認定被告有公然
    侮辱犯行云云。惟本件除告訴人之指述外，尚有被告之供述
    ，及監視器錄影畫面翻拍照片可以佐證，被告及其辯護人上
    訴意旨，置上開證據於不論，徒憑己意指摘原審判決認事用
    法違誤云云，亦無理由。
　㈣綜上證據及理由，本案被告上訴意旨所辯，均無理由，所犯
    事證明確，堪予認定，自應依法論科。
三、論罪科刑：
　  核被告上開所為，係犯刑法第309條第1項之公然侮辱罪。至
    被告於上開時、地對告訴人口出「我操你媽的逼」等語及吐
    口水，係於密切接近之時間、同樣之地點實施，且侵害同一
    告訴人之法益，各行為之獨立性極為薄弱，依一般社會健全
    觀念，在時間差距上，亦難以強行分開，自應視為數個舉動
    之接續施行，合為包括之一行為予以評價，屬接續犯。　
四、駁回上訴之理由：
　　被告上訴意旨所辯不可採之理由，業據指駁如上，原審判決
    同此認定，以被告所犯事證明確，依法論罪科刑，認事用法
    均無違誤。再以被告之行為人責任為基礎，審酌被告係與告
    訴人因事欄所載之細故，因而公然侮辱告訴人之犯罪動機、
    目的及手段，貶損告訴人之人格，並使告訴人感受不堪之程
    度，所為實非可取。再兼衡被告犯後態度，且並未向告訴人
    道歉尋求和解，自述之教育程度及家庭經濟狀況、告訴人及
    公訴檢察官之意見等一切情狀，亦堪認原審判決就被告所犯
    情節，量處如原審判決主文所示之刑，並諭知易科罰金之折
    算標準，在量刑因子均無變更之情形下，亦堪稱妥適。被告
    上訴意旨仍執前詞否認犯行，並無理由，自應予以駁回。　
據上論斷，應依刑事訴訟法第368條，判決如主文。
本案經檢察官詹騏瑋提起公訴，檢察官吳春麗提起上訴，檢察官
曾俊哲到庭執行職務。
中　　華　　民　　國　　111 　年　　8 　　月　　17　　日
                  刑事第十九庭  審判長法　官  曾淑華
                                      法　官  李殷君
                                      法　官  陳文貴
以上正本證明與原本無異。
不得上訴。
                                      書記官  俞妙樺
中　　華　　民　　國　　111 　年　　8 　　月　　17　　日
附錄：本案論罪科刑法條全文
中華民國刑法第309條
公然侮辱人者，處拘役或9千元以下罰金。
以強暴犯前項之罪者，處1年以下有期徒刑、拘役或1萬5千元以
下罰金。